【裁判字號】    92,上訴,1716
【裁判日期】    921203
【裁判案由】    違反槍砲彈藥刀械管制條例
【裁判全文】
臺灣高等法院臺中分院刑事判決            民國九十二年度上訴字第一七一六號
    上  訴  人  臺灣臺中地方法院檢察署檢察官
    被      告  甲○○
    選任辯護人  林文成
                張慶宗
右上訴人因被告違反槍砲彈藥刀械管制條例案件，不服臺灣台中地方法院中華民國九
十二年七月十六日第一審判決（民國九十二年度訴字第一一一六號，起訴案號：臺灣
台中地方法院檢察署民國九十二年度偵字第四八九三、六五○一號），提起上訴，本
院判決如左：
    主      文
原判決撤銷。
甲○○共同未經許可，持有手槍，處有期徒刑陸年，併科罰金新台幣貳拾萬元，罰金
如易服勞役，以罰金總額與陸個月日數比例折算。扣案制式九○手槍壹枝（含彈夾壹
個）、制式子彈貳顆均沒收。
    事      實
一、甲○○係設於台中縣大里市巨洋保全公司大屯區辦事處之總經理，其公司員工於
    民國九十一年九月十九日晚上，在台中縣大里市「大裡卡拉ＯＫ店」因故與丙○○、戊○○等人發生口角，並遭毆打，甲○○得知後，曾前往台中縣霧峰鄉張、
    劉二人之住處理論，未獲善意回應，心有不甘而心情不佳，乃於九十一年九月二
    十二日晚上十時許駕駛其所有之車號五Ｒ─四○九三號藍色吉普車，前強台中縣大
    里市「大里皇官酒店」飲酒解悶，在店內遇到所認識不詳姓名綽號「阿宏」之
    成年男子，即邀「阿宏」共同飲酒，席間甲○○透露其員工遭綽號「麻薯」之丙○○及綽號「老鼠」之戊○○毆打之事，「阿宏」男子闖言，為其打抱不平，表示
    伊有手槍，可教訓對方討回公道，甲○○首肯後，二人即共同基於恐嚇之概括犯
    意及持有具殺傷力之制式九○手槍一枝與制式子彈七顆之犯意聯絡，於翌（二十
    三）日凌晨四時許該酒店打烊相偕離去，因甲○○略有酒意，遂由「阿宏」駕駛
    甲○○之前開吉普車搭載甲○○，而由甲○○指引，於該日凌晨四時五十分許，
    先至戊○○位在台中縣霧峰鄉○○路四十巷十三號住處前，由「阿宏」持槍向屋
    內射擊二發子彈，復於同日凌晨五時三十分許，至丙○○住在台中縣霧峰鄉○○
    路四八四號一樓未有人居住而經營「櫻田自助餐店」之店面屋內射擊三槍後離去
    ，以此方式恐嚇戊○○及丙○○，致使渠二人心生畏懼而危害於安全，嗣經警前
    往上開二處現場拾獲彈殼五顆、已擊發之彈頭一顆。迨至九十二年二月廿七日十
    時許，因警方追查甚緊，甲○○乃電警方在台中縣大里市○○路○段「立新加油
    站」附近土地公廟旁樹欉下起出「阿宏」所告知事先藏放之作案制式九○手槍一
    支（含彈夾一個）、子彈二顆。
二、案經台中縣警察局霧峰分局報由臺灣臺中地方法院檢察署檢察官偵查起訴。
    理      由
一、訊據被告甲○○對於有於右揭時、地，與綽號「阿宏」男子共乘其所有車牌號碼
    五Ｒ─四０九三號藍色吉普車，先至被害人戊○○位在臺中縣霧峰鄉○○路四十
    巷十三號住處，由「阿宏」持槍向該住處射擊二發子彈，之後再前往被害人丙○○位在臺中縣霧峰鄉○○路四八四號一樓未有人居住用以經營「櫻田自助餐店」
    之處所，由「阿宏」持槍向該處所射擊三發子彈等事實，坦承不諱，惟堅詞否認
    有何恐嚇及持有制式槍彈犯行，辯稱：九十一年九月二十二日晚上十一時許，被
    告獨自至鄧靖霖經營之「大里皇宮ＫＴＶ」飲酒，席間遇到「阿宏」，談及所任
    職之保全公司員工曾於同年月十九日與被害人戊○○、丙○○等人發生衝突，因
    無法處理，甚為心煩，「阿宏」即表示要幫忙處理，二人就一起飲用高梁酒，惟
    被告在「大里皇宮ＫＴＶ」內時即已酒醉，不知為何會與「阿宏」共乘被告五Ｒ
    ─四０九三號之藍色吉普車，對於「阿宏」有到被害人戊○○、丙○○前開處所
    開槍，均不知情，直到「阿宏」已在被害人丙○○前開處所射擊三發子彈後，被
    告在酒醉中聽到「碰碰碰」三聲，才醒過來，並經「阿宏」告知後，才知「阿宏
    」已至被害人戊○○、丙○○前開處所開槍射擊之事。故於偵查中被告雖向檢察
    官表示知道「阿宏」有在上開二處開槍之事，但並非指被告於「阿宏」開槍時係
    清醒在旁，公訴人認定被告涉有右開罪嫌，實有誤會。嗣後，經「阿宏」告知扣
    案槍彈藏放地點，被告亦立即聯絡警方起出槍彈云云。惟查被害人戊○○、丙○○之住處，於前開時地確實遭受槍擊之事實，業據其二人及戊○○之胞弟己○○
    與丙○○之胞姐乙○○於警訊及原審審理中分別指證甚明，並有經警在上開二處
    槍擊現場拾獲之彈殼五顆、彈頭一顆扣案可證，被告亦自承槍擊事件係「阿宏」
    所為無誤，雖以當時伊坐在吉普車內睡覺，不知情為辯，然丙○○於案發前即九
    十一年九月廿二日十九時三分許，曾接到一通自稱「阿宗」打來之行動電話號碼
    顯示○九五五─八四五四○○號，電話中「阿宗」宣稱：「今日若從現在起六小
    時內不出面到我店裡巨洋保全公司解決，就要來找你們」等語，業據被害人丙○○於警訊指述在卷（偵查卷十五頁正反面），而被告自承其手機號碼確為○九五
    五─八四五四○○號無訛，並稱其公司員工遭戊○○、丙○○毆傷後，其有前往
    戊○○、丙○○之住處欲討回公道，但對方不理不睬等語，核與被害人戊○○所
    供：九十一年九月二十日被告確實有到我家來找我之語相符（聲羈卷六頁反面，
    偵查卷五十頁、原審卷四九、五十頁），則被告不但於九十一年九月二十日親自
    前往被害人之住處理論，因未獲理睬，更於同月廿二日晚上七時三十分許打行動
    電話警告被害人丙○○，限其六小時內出面到巨洋保全公司解決，否則就要前去
    找被害人，果不其然，翌（廿三）日凌晨四時五十分及五時三十分許，被害人戊○○、丙○○之住處即先後遭受槍擊，參以綽號「阿宏」之人，被告既稱係在前
    開皇宮酒店不期而遇，「阿宏」與戊○○、丙○○素無仇怨，且無從證明「阿宏
    」知悉戊○○、丙○○二人之住處，若非係被告甲○○提供被害人之住址並同車
    引導，「阿宏」何能駕車抵達且精確地對準該二處射擊報復？雖皇宮酒店老闆鄧
    靖霖於原審結證，九十一年九月廿二日晚上，有與被告甲○○及「阿宏」在店內
    一起喝高梁酒至翌日凌晨四點左右打烊，甲○○已酒醉，係其與「阿宏」扶甲○○到吉普車前座右邊，由「阿宏」開車載甲○○離去云云，然其又稱：「至於他
    們之後去那裡我就不知道了」（原審卷九六、九七頁），依其所供，證人鄧靖霖
    僅係作證被告有在其酒店喝醉無法開車而已，至於被告與「阿宏」離去後，被告
    是否清醒，則非其所知，被告固一再辯稱：對於「阿宏」有到戊○○、丙○○住
    處開槍，伊均不知情，直到在丙○○住處開槍，伊在酒醉中聽到「碰、碰、碰」
    三聲，才醒過來，並經「阿宏」告知，才知道「阿宏」至戊○○、丙○○之住處
    開槍之事云云，然據被害人丙○○之胞姊即證人乙○○於警訊供證：我於九十一
    年九月廿三日凌晨五時三十分左右，在住處隔壁櫻田自助餐我父親開的店一樓鐵
    皮屋發現遭人持槍射擊鐵捲門，‧‧‧‧當時我腳痛睡不著覺，於凌晨四時左右
    就下樓在客廳休息，而於五時三十分左右，就聽到外面有人在說（台語）「沒關
    係、沒關係、槓了、槓了」聲音，接著就聽到碰碰聲音，我嚇了一跳，以為是有
    人在砸車子，等過十幾分鐘外出查看時，才發現隔壁（櫻田自助餐店）一樓鐵捲
    門遭人持槍射擊等語，復於原審應被告之選任辯謢人詰問是否真有聽到外面人以
    台語說「沒關係」、槓了、槓了」的事？回答：「確實有這樣的情形，我當時確
    實有聽到有人講話，它用台語說沒關係、槓了、槓了‧‧‧‧」等語（偵查卷廿
    二頁正反面、原審卷九十五頁）則依證人乙○○之證述，顯然「阿宏」開槍當時
    尚有一人在場，且神智清醒，並無酒醉不知人事情形，否則即無上開「沒關係、
    槓了、槓了」之對話，而被告自承吉普車上，除其與「阿宏」外，別無第三者隨
    行，是證人乙○○聽見對話，緊接著槍響，足證「阿宏」開槍前被告清醒無疑，
    所謂酒醉不知情，純屬飾詞不足採信，其有引導「阿宏」前往被害人之住處開槍
    恐嚇之事實，應無疑義。至被告指綽號「阿宏」之真實姓名，即為居住於台中縣
    梧棲鎮○○路二五八巷七弄三號之王永慶一節，經查被告於案發後警訊中，始終
    未提及王永慶其人，係至偵查時檢察官指示警方借提被告找尋共犯，被告才表示
    「阿宏」即是王永慶，然查王永慶犯案累累，係一名通緝犯，且已於本案發生前
    之八十八年十月十八日即出境離開台灣，其後未再有入境紀錄，此有王永慶入出
    境查詢結果表及通緝資料在卷可稽（原審卷七十七、七十八頁），王永慶既已出
    境不在台灣，即不可能參與本案，顯示被告為不願「阿宏」露面，而故意指「阿
    宏」即是王永慶甚明。又扣案之制式九○手槍一支及制式子彈二顆，據被告稱：
    「係阿宏」於案發後，通知被告至台中縣大里市○○路○段立新加油站旁見面，
    並告以上開槍彈之藏放地點，而由被告報警起出等語，則苟本件槍擊全與被告無
    關，被告確不知情，純係「阿宏」一人所為，衡情「阿宏」盡可自己通知警方前
    去起槍，何必再將槍彈轉交予被告處理？是被告推稱不知情，亦難使人無疑，而
    上開扣案之槍彈及警方在現場拾獲之彈殼五顆、彈頭一顆，經送請內政部警政署
    刑事警察局鑑驗結果，認：送鑑制式九Ｏ手槍一枝（含彈夾一個），係捷克Ｃ
    Ｚ廠製八五Ｂ型制式半自動手槍，具殺傷力；送鑑制式子彈二顆，均係口徑九
    ｍｍ制式子彈，均具殺傷力；送鑑現場拾獲彈殼五顆，認均係已擊發之口徑九
    ｍｍ制式彈殼，經以比對顯微鏡比對結果，與本案送鑑手槍一枝（槍枝管制編號
    為0000000000號）手槍試射之彈殼，彈底特徵紋痕相吻合，認均係由
    該槍枝所擊發；送鑑現場拾獲彈頭壹顆，認均係已擊發之口徑九ｍｍ制式彈頭
    ，經以比對顯微鏡比對結果，與本案送鑑手槍一枝（槍枝管制編號為00000
    00000號）手槍試射之彈頭，來復線特徵紋痕相吻合，認係由該槍枝所擊發
    等情，有該局九十二年四月四日刑鑑字第Ｚ000000000號槍彈鑑定書一
    份在卷可稽，是本件事證至為明確，被告犯行堪予認定。
二、被告持前開槍、彈至被害人之住處射擊，致被害人心生畏懼而危害於生命之安全
    ，核被告所為，係犯槍砲彈藥刀械管制條例第七條第四項未經許可，持有制式手
    槍、子彈罪及刑法第三百零五條恐嚇罪，公訴人指被告尚犯槍砲彈藥刀械管制條
    例第十一條第四項之罪嫌，尚有未洽。被告同時持有制式手槍及彈，為一個持有
    行為而犯二種罪名，係一行為而觸犯二個罪名，應依刑法第五十五條前段規定，
    從較重之持有制式手槍罪論處。被告就上開犯行，與綽號「阿宏」之成年男子，
    有犯意聯絡及行為分擔，為共同正犯，再被告先後二次恐嚇犯行，犯罪構成要件
    相同，顯係基於概括犯意為之，為連續犯，應依刑法第五十六條規定加重其刑，
    又被告所犯持有制式手槍、子彈罪與恐嚇罪間，有方法結果之牽連關係，應依牽
    連犯規定，從一重之持有制式手槍罪處斷。乃原審未察，遽認「阿宏」持槍射擊
    時，被告在車上睡覺不知情，而予無罪諭知，顯有未合，檢察官上訴意旨指摘原
    判決不當，為有理由，應由本院將原判決撤銷改判，爰審酌被告犯罪之動機、手
    段、所生危害及犯後飾詞掩飾犯行，態度不佳等一切情狀，量處如主文第二項所
    示之刑，罰金部分並諭知易服勞役之折算標準示懲。至扣案之制式九○手槍一枝
    （含彈夾一個）、子彈二顆為違禁物，依法宣告沒收。
三、據上論斷，應依刑事訴訟法第三百六十九條第一項前段、第三百六十四條、第二
    百九十九條第一項前段，槍砲彈藥刀械管制條例第七條第四項、刑法第三百零五
    條、第二十八條、第五十五條、第五十六條、第十一條前段、第四十二條第三項
    、第三十八條第一項第一款、罰金罰鍰提高標準條例第一條前段第二條，判決如
    主文。
本案經檢察官丁○○到庭執行職務。
中      華      民      國      九十二  年      十二    月      三      日
                                臺灣高等法院臺中分院刑事第二庭
                                      審判長法  官  羅  禮  政
          法  官  劉  連  星
                                            法  官  陳  欣  安
右正本證明與原本無異。
如不服本判決應於收受送達後十日內向本院提出上訴書狀，其未敘述上訴之理由者並
得於提起上訴後十日內向本院補提理由書（均須按他造當事人之人數附繕本）。
                                            書記官  紀  美  鈺
中      華      民      國      九十二  年      十二    月      五      日
                                                                        Ａ


司法院資訊處製作；財團法人民間司法改革基金會備份。
